【裁判字號】    98,消債抗,480
【裁判日期】    981216
【裁判案由】    聲請更生程序
【裁判全文】
臺灣高雄地方法院民事裁定           98年度消債抗字第480號
抗  告  人  甲○○
上列當事人因消費者債務清理事件聲請更生，對本院於民國98年
7 月20日所為98年度消債更字第825 號裁定提起抗告，本院裁定
如下：
    主  文
原裁定廢棄。
抗告人甲○○自民國九十八年十二月十六日十六時起開始更生程
序。
命司法事務官進行本件更生程序。
    理  由
一、抗告意旨略以：伊任職於高暉電子工業股份有限公司（下稱
    高暉公司）並掛名董事，惟無任何出資，嗣因營運資金吃緊
    ，致員工薪資發生拖欠情況，故先向紐約人壽申請保單質借
    支應繳納每月協商款新台幣（下同）32,150元，至96年10月
    份後始毀諾無法支付。又高暉公司從97年1 月開始降薪為每
    月27,000元，迄同年12月又改6 成薪加獎金，等於每月約領
    20,000元，今2 名子已實際由配偶負擔扶養之責，是伊毀諾
    實出於不得已，有不可歸責事由，為此請求廢棄原裁定，允
    准抗告人更生之聲請等語。
二、按債務人不能清償債務或有不能清償之虞者，得依消費者債
    務清理條例所定更生或清算程序，清理其債務。債務人無擔
    保或無優先權之債務總額未逾1200萬元者，於法院裁定開始
    清算程序或宣告破產前，得向法院聲請更生。又於消費者債
    務清理條例施行前，債務人依金融主管機關協調成立之中華
    民國銀行公會會員，辦理消費金融案件無擔保債務協商機制
    與金融機構成立之協商，準用同條例第151 條第5 項之規定
    ，即債務人與金融機構協商成立者，不得聲請更生或清算，
    但因不可歸責於己之事由，致履行顯有重大困難者，不在此
    限。如法院開始更生程序之裁定，應載明其年、月、日、時
    ，並即時發生效力。法院裁定開始更生或清算程序後，得命
    司法事務官進行更生或清算程序，必要時得選任律師、會計
    師或其他適當之自然人或法人一人為監督人或管理人。消費
    者債務清理條例第3 條、第42條第1 項、第151 條第5 項、
    第6 項、第45條第1 項及第16條第1 項分別定有明文。
三、本件抗告人於95年5 月依「中華民國銀行公會會員辦理消費
    金融案件無擔保協商機制」與最大債權銀行臺灣新光商業銀
    行股份有限公司（下稱臺灣新光銀行）協商成立，自95年6
    月起、分120 期、每月繳款32,150元，繳至96年10月後毀諾
    之情，有協議書、存摺影本（原審卷58-60 頁）可憑；嗣因
    有未參與該次協商之債務，經再次協商而未成立之情，亦有
    臺灣新光銀行前置協商退件通知函（原審卷49頁）可憑，是
    抗告人聲請更生，合於規定，先此敘明。
四、查抗告人（原名王蓮枝）於91年11月18日起雖登記為高暉公
    司之董事，惟其持有股份始終登記0 股，係因任職多年乃受
    託掛名而已，實從未出資之情，除有公司變更登記表（原審
    卷23 6-248頁）為證外，亦有其餘登記出資之董監事彭心如
    、尤俊閎及陳威仁各出具證明書3 紙（原審卷190-192 頁）
    及抗告人97年1 至5 月含獎金、各項津貼及加班費等項目之
    高暉公司員工薪資明細表（原審卷42 -46頁）足佐，實非無
    據。而依抗告人於96、97年度所得分別為535,866 元、213,
    648 元（原審卷32頁所得資料清單、本卷35頁稅務電子閘門
    財產所得調件明細表），換算96年、97年各月均所得各為44
    ,656元、17,804元，已見抗告人所陳自97年1 月份起所得驟
    降為27,000元（原審卷41-46 薪資表）、並逐月往下遞減（
    原審卷151 頁高暉公司之薪資證明書）之情非虛；加佐之高
    暉公司從95年營業收入淨額為50,092,842元，至96年則大幅
    滑落至8,821,105 元，營業額驟減80％，且公司名下之動產
    及不動產，亦均被查封執行拍賣，有該2 年度營利事業所得
    稅結算申報書、本院民事執行處函及法務部行政執行署高雄
    行政執行處命令（原審卷171 頁、178 頁、201-214 頁）可
    稽，顯露高暉公司資金陷入吃緊窘境，致難以支應員工薪資
    ，確屬實情。有鑑於此，抗告人陳稱高暉公司拖欠員工薪資
    ，致其96年9 至12月各月薪資45,564、46,304、34,104、34
    ,104元，分別順延至同年11月07、12月3 日、12月26日及97
    年1 月18日，有高暉公司98年3 月4 日出具之薪資明細表（
    原審卷40頁）可稽，於是於96年10月起難以支付每月協商款
    32,150元，其有不可歸責於己之事由，已足採信。何況，抗
    告人96年間每月均所得為44,656元，然97年遽降為17,804元
    ，一如前述，故姑不論其含扶養2 名子女等每月必要基本生
    活支出究竟若干，在此情況下，要其支應後續每月高達32,1
    50元之協商款，亦勢所不能，終將導致毀諾之境，殆無疑義
    。雖其配偶乙○○之95、96、97年度所得分別為2,074,937
    元、2,177,555 元、2,400,466 元（原審卷73、198 頁所得
    資料清單、本卷33頁稅務電子閘門財產所得調件明細表），
    名下且有於高雄市○○區○○街7 號7 樓之房地（原審卷74
    、199 頁財產歸屬資料清單），資力固佳，然在依民法第10
    23條規定，夫妻各自對其債務負清償之責之夫妻法定財產之
    現制下，要亦不能執為抗告人是否有不可歸責事由之依憑，
    無待詳論，是於本件自無併加甚酌必要，併此敘明。
五、綜上，抗告人之收入在高暉公司拖延且又明顯驟減而無從繼
    續償還協商金額之情形下，終致不能履行每月高達32,150元
    之協商款債務而毀諾，核確有不可歸責事由無訛。而抗告人
    無擔保或無優先權之債務總額未逾新臺幣1,200 萬元，復無
    同條例第46條規定已經法院裁定開始清算程序或宣告破產及
    第6 條第3 項、第8 條各款所定駁回更生聲請等程序事由存
    在，則債務人聲請更生，是有理由，依同條例第45條第1 項
    、第16條第1 項規定，自應由本院廢棄改判如主文第2 、3
    項所示。
六、爰依消費者債務清理條例第11條第2 項、第45條第1 項、第
    15條，民事訴訟法第495 條之1 第1 項、第450 條第1 項，
    裁定如主文。
中    華    民    國    98    年    12    月    16    日
                  民事第三庭    審判長法官  朱玲瑤
                                    法  官  陳宛榆
                                    法  官  藍家慶
上為正本係照原本作成。
本裁定已於98年12月16日下午4時公告。
不得再抗告。
中    華    民    國    98    年    12    月    16    日
                                    書記官  呂姿儀


司法院資訊處製作；財團法人民間司法改革基金會備份。
